【裁判字號】    95,訴,1048
【裁判日期】    950522
【裁判案由】    偽造文書等
【裁判全文】
臺灣臺中地方法院刑事判決              95年度訴字第1048號
公  訴  人  台灣台中地方法院檢察署檢察官
被      告  乙○○
                    （另案在台灣台中監獄執行中）
上列被告因偽造文書等案件，經檢察官提起公訴（九十四年度偵
字第一九０四四號、九十五年度偵字第二二七一號），本院合議
庭裁定由受命法官獨任進行簡式審判程序，判決如下：
    主    文
乙○○行使偽造公文書，足以生損害於公眾及他人，處有期徒刑
壹年貳月。
偽造交通部工程局名義之民國九十四年三月九日收據上偽造之「
高鐵工程局」公印文壹枚沒收。
    犯罪事實
一、乙○○曾因詐欺、竊盜、偽造有價證券、懲治盜匪條例案件
    ，經本院、台灣高等法院高雄分院、台灣高等法院台中分院
    分別判處有期徒刑二月、六月、三年六月、十年，定其應執
    行刑為有期徒刑十三年（曾經八十年減刑為十年一月），於
    民國八十四年四月二十五日假釋，後假釋經撤銷，應執行殘
    刑五年五日；又因懲治盜匪條例、妨害自由案件，經台灣高
    雄地方法院判處有期徒刑十四年、五月，應執行有期徒刑十
    四年二月（現執行中）。詎仍不知悔改，復於九十四年二月
    中旬，向甫結識之丙○○佯稱其為台灣高速鐵路之工程師，
    取得丙○○之信任後，即意圖為自己不法之所有，並基於偽
    造公印及公文書之犯意，先於九十四年三月五日，委請高雄
    市某刻印店不知情之不詳姓名成年人偽刻「高鐵工程局」之
    公印一顆，繼而在高雄市○○區○○路三二號二樓之一其居
    處，偽造載有「交通部工程局（彰化站）商業店圈收發室，
    經查收丙○○先生預定本站Ａ室１間及Ｂ室１間商業店圈（
    新台幣壹佰肆拾萬元整），本站特立收據為憑。本站預定９
    ５年４月１日交付由（丙○○先生）即日生效所有權。」內
    容之交通部工程局名義之九十四年三月九日收據一張，並蓋
    用偽造之「高鐵工程局」公印，完成偽造該公文書之行為。
    再於九十四年三月九日，前往台中市○○區○○路二段八六
    巷二八弄二二號二樓之三丙○○住處，將該偽造之公文書持
    交丙○○，向丙○○詐稱其已訂購高速鐵路彰化站商圈店面
    二間，邀約丙○○共同投資，使丙○○信以為真，於同日在
    台中市○區○○○路二段一九六號富邦商業銀行內，交付新
    台幣（下同）十四萬元予乙○○，足以生損害於交通部及丙
    ○○。惟乙○○仍不知足，又承上不法所有之概括犯意，自
    九十四年三月十日起至九十四年三月二十五日止，連續向丙
    ○○詐稱該二店面須要裝潢及設置消防設備，再使丙○○陷
    於錯誤，陸續共交付三十九萬元予乙○○。嗣丙○○發覺受
    騙報警處理，始為警查悉上情。
二、案經台中市警察局第一分局、第五分局報請台灣台中地方法
    院檢察署檢察官偵查起訴。
    理    由
一、本件被告乙○○所犯係死刑、無期徒刑、最輕本刑為三年以
    上有期徒刑以外之罪，其於準備程序中就被訴事實為有罪之
    陳述，經告知簡式審判程序之旨，並聽取公訴人、被告及辯
    護人之意見後，本院合議庭認為適宜而裁定由受命法官獨任
    進行簡式審判程序，先予敘明。
二、上揭犯罪事實，業據被告乙○○供承不諱，並經被害人丙○
    ○於警訊、偵查中指述無訛，復有偽造交通部工程局名義之
    九十四年三月九日收據（上蓋偽造之「高鐵工程局」公印文
    ）一紙，及交通部九十四年十一月八日交人字第０九四００
    五九九五四號函（說明交通部並無工程局之單位）附卷可稽
    ，事證明確，被告犯行已堪認定。
三、核被告所為，係犯刑法第二百十六條、第二百十一條之行使
    偽造公文書罪及同法第三百三十九條第一項之詐欺取財罪。
    被告偽造「高鐵工程局」之公印、公印文（其中偽造公印部
    分，係利用刻印店不知情之不詳姓名成年人為之，為間接正
    犯），係偽造公文書之階段行為，另偽造公文書之低度行為
    ，復為行使之高度行為所吸收，均不另論罪。又被告先後多
    次詐欺取財犯行，時間緊接，犯罪構成要件相同，顯係基於
    概括犯意反覆為之，為連續犯，應論以一罪。而所犯上開二
    罪間，有方法結果之牽連關係，應從一重之行使偽造公文書
    罪處斷。爰審酌被告素行不良，有詐欺、竊盜、偽造有價證
    券、懲治盜匪條例、妨害自由等前科（見卷附台灣高等法院
    被告全國前案紀錄表），仍不知悔改，事後雖坦承上情，但
    迄未與被害人丙○○達成和解，賠償損害，及其犯罪動機、
    目的、手段、所生危害等一切情狀，處以如主文所示之刑。
    被告所偽造交通部工程局名義之九十四年三月九日收據上偽
    造之「高鐵工程局」公印文一枚，應依刑法第二百十九條規
    定諭知沒收。至被告委請刻印店不知情之不詳姓名成年人所
    偽造之「高鐵工程局」公印一顆，並未扣案，被告復供承業
    已丟棄而不存在，尚無庸再予宣告沒收。
據上論斷，應依刑事訴訟法第二百七十三條之一第一項、第二百
九十九條第一項前段，刑法第二百十六條、第二百十一條、第三
百三十九條第一項、第五十五條、第二百十九條、罰金罰鍰提高
標準條例第一條前段，判決如主文。
本案經檢察官甲○○到庭執行職務。
中    華    民    國    95    年     5    月    22    日
                  刑事第八庭    法  官  鍾堯航
上正本證明與原本無異。
如不服本判決，應於送達後十日內向本院提出上訴狀（須附繕本
），上訴於台灣高等法院台中分院。
                                書記官  葉泰濃
中    華    民    國    95    年     5    月    22    日
附錄本案論罪科刑法條全文
刑法第二百十一條：
偽造、變造公文書，足以生損害於公眾或他人者，處一年以上七
年以下有期徒刑。
刑法第二百十六條：
行使第二百十條至第二百十五條之文書者，依偽造、變造文書或
登載不實事項或使登載不實事項之規定處斷。
刑法第三百三十九條第一項：
意圖為自己或第三人不法之所有，以詐術使人將本人或第三人之
物交付者，處五年以下有期徒刑、拘役或科或併科一千元以下罰
金。


司法院資訊處製作；財團法人民間司法改革基金會備份。
